臺灣臺中地方法院刑事判決　　　　　　　　　　　　　九十一年度訴字第六九二號
　　公　訴　人　臺灣臺中地方法院檢察署檢察官
　　被　　　告　辛○○
　　被　　　告　丁○○
　　　　　　　　丙○○
　　選任辯護人
右列被告等因搶奪等案件，經檢察官提起公訴（九十一年度偵字第一八０六號），本
院判決如左：
    主  文
辛○○、丁○○、丙○○共同連續意圖為自己不法之所有，而搶奪他人之動產，辛○○處有期徒刑貳年捌月；丁○○處有期徒刑捌月；丙○○處有期徒刑拾月。丁○○、
丙○○均緩刑參年，緩刑期內均付保護管束。扣案之安全帽壹頂及口罩貳個均沒收。
    事  實
一、辛○○與丙○○共同基於意圖為自己不法所有之犯意聯絡，於民國九十年十二月
    底某日晚上八時許，在台中市○○路某巷內，由丙○○負責把風，辛○○則持其
    所有之扳手一支（未扣案），竊取癸○○所有之ＩＸＳ─○○二號機車車牌一面
    。得手後，辛○○即將所竊得之上開車牌，懸掛於其所有之ＦＢ二─二七一號機
    車，並分別夥同丙○○、丁○○、綽號「阿現」之成年男子及另一名姓名、年籍
    均不詳之成年人，共同意圖為自己不法所有，並基於概括之犯意，由辛○○每次
    搭配不特定之其中一人（詳如附表所示之犯罪行為人欄），頭戴深色安全帽，共
    同騎乘上開改懸ＩＸＳ─○○二號車牌機車之作案方式，自九十年十二月底某日
    起，至九十一年一月十八日止，連續於附表編號一至十二所示之時間、地點，以
    騎乘機車尋找作案對象，並利用被害人不注意之際而伺機搶奪之方式（詳細犯罪
    方法如附表所示），分別對附表編號一至十二所示之被害人己○○等人，連續搶
    奪渠等之皮包。得手後，若皮包內有現金或行動電話，則將現金取出花用或將行
    動電話取出使用，其餘證件或物品，均隨手任意棄置。嗣於九十一年一月十八日
    十九時四十分許，辛○○與丙○○在台中縣豐原市○○路與豐社路口，因搶奪戊○○皮包遭陳女極力反抗未得逞而離開，然渠等因將作案時所穿之鞋子掉落在現
    場，擔心事跡敗漏，旋即委託丁○○前往現場取回時，經警當場查獲。嗣經丁○○供出上情後，再於同年月十九日二時許，循線在丙○○位於台中縣神岡鄉○○
    村○○○街二七一號之住處，同時查獲辛○○、丙○○二人到案，當場並扣得辛○○所有供作案所用的安全帽一頂及辛○○、丙○○所有供作案所用之口罩各一
    個。
二、案經台中縣警察局豐原分局報告台灣台中地方法院檢察署檢察官偵查起訴。
    理  由
一、訊據被告辛○○固坦承有竊取ＩＸＳ─○○二號機車車牌，並與被告丁○○共犯
    如附表編號三、四之搶案，與被告丙○○共犯如附表編號十、十一、十二之搶案
    ，並獨自犯下附表編號九之搶案，然矢口否認有其他如附表所示之犯行，辯稱：
    除上開伊所承認之六件搶案外，其餘搶案均非伊所為，係因警方刑求，始於警、
    偵訊中自白云云。訊據被告丁○○則坦承上開犯行不諱。訊據被告丙○○固坦承
    有為附表編號十、十一之搶案，然矢口否認有與被告辛○○共同竊取ＩＸＳ─○○二號機車車牌及犯附表編號十二之搶案，辯稱：行竊車牌當日，伊雖有一同前
    往，但並不知辛○○會下手行竊，又附表編號十二之搶案，辛○○下手行搶時並
    未知會伊，故該日才會摔倒云云。惟查：
    （一）被告辛○○所否認之附表編號一、二、五、六、七、八等六件搶案，其中
          附表編號二搶案，業據被告辛○○於九十一年一月十九日被查獲當日之警
          訊中自白不諱，而附表編號五、六、七等三件搶案，則據被告辛○○於九
          十一年二月一日為警借提出所辦案時自承在卷；另附表編號一、八等二件
          搶案，亦據被告辛○○於九十一年二月二十五日為警借提出所辦案時坦認
          在卷，雖被告辛○○提出刑求抗辯云云，然查：（１）被告辛○○於九十
          一年一月十九日被查獲當日之警訊筆錄內容，係被告辛○○之自由意志陳
          述，製作筆錄過程警方並沒有實施強暴、脅迫之行為一情，業據證人馬富
          華即當日製作筆錄之員警於本院調查中結證明確；而被告當日入所時，除
          身上手指、膝蓋及肘部有因騎機車跌倒而造成之新傷外，並未有何刑求造
          成之外傷，亦有台灣台中看守所收容人內外傷紀錄表一件附卷可參；況編
          號二之犯行，並未有被害人報案，則倘非被告於自由意志下陳述作案之經
          過，警方又如何得知其過程進而對被告刑求？是被告主張此部分自白係遭
          刑求云云，尚難採信。（２）再證人即借提被告出所辦案並製作筆錄之證
          人即員警馬富華、張文洋、蔡漢成及李慶豐四人於本院調查中，均結證稱
          ：並未對被告辛○○刑求等語，而經本院當庭要求被告辛○○指認對其刑
          求之員警為何人，被告辛○○復自承：借提時警方並未毆打伊，僅有在案
          發當日，在伊住處查扣手機時，有打伊之後腦勺（見本院九十一年四月二
          十九日調查筆錄）等語，是被告辛○○辯稱編號一、五、六、七、八之部
          分自白係遭刑求云云，亦難採信。（３）至附表編號九之搶案，被告黃仲
          銘雖陳稱：係伊一人所為云云，然被告於警訊、偵查及本院調查中，均一
          再自承該案係伊與綽號「阿現」之人所共犯，況該案被害人壬○○於警訊
          中，業已明確指稱：該日行搶之人共有二人等語（見九十一年度偵字第一
          八０六號卷第一五八頁），是被告於本院審理中改稱係伊一人所為云云，
          顯不足採。
    （二）被告丙○○於九十年十二月底某日，確有與被告辛○○共同行竊車牌一節
          ，業據被告丙○○於偵查中自承無訛，而被告辛○○於本院調查中亦陳稱
          ：當日要前往行竊前，確有告知被告丙○○要去偷車牌等語。衡諸常情，
          倘被告辛○○未要求丙○○前往把風，則被告辛○○一人前往行竊車牌即
          可，又何需帶同完全不知情之被告丙○○前往該處，而增加竊盜犯行曝光
          之機會。足見被告丙○○確有共同行竊車牌之犯行無疑。
    （三）按一般機車搶案之犯罪過程，均係以二人小組之模式進行，即二人先有行
          搶之共同犯意聯絡，再由前座之人騎乘機車，後座之人則負責尋找對象，
          見有適當時機，即由後座之人下手行搶，而前座之人則於得手後加速駛離
          。本件被告丙○○於附表編號十二之搶案發生一小時內，已與被告辛○○
          於該案之案發地點附近以同一模式共同行搶二次，足見二人早有共同行搶
          之犯意聯絡；又該搶案嗣後雖因被告丙○○及辛○○共乘之機車倒地而未
          遂，然其因係被害人戊○○較為機警，於發覺有異，即緊捉住皮包，於一
          陣拉扯後，始生前開結果一節，亦據被害人戊○○於警訊中指訴甚明，實
          不足作為被告丙○○對附表編號十二之搶案無行搶犯意之有利認定。況被
          告辛○○於本院審理中復證稱：被告丙○○當時確有同意行搶，且未表示
          不願意行搶等語，益見被告丙○○確有共同行搶之犯意無疑，是被告邱仕
          偉此部分犯行亦堪認定。
    （四）此外，被告三人上開行搶及被告辛○○、丙○○二人行竊等犯行，並據被
          害人庚○○、丑○○、子○○、張淑屏、壬○○、乙○○、甲○○及陳淑
          滿等人於警訊中指述甚明，且有車籍作業系統查詢資料表、贓物領據、扣
          押物品目錄表、行動電話買賣契約書及照片等件附卷可資佐證，復有作案
          之安全帽一頂、口罩二個扣案可稽。
    （五）綜上所述，被告辛○○、丙○○二人所辯，顯均係事後避重就輕之詞，均
          難採信。本件事證明確，被告辛○○、丁○○、丙○○三人上開犯行均堪
          認定。
二、核被告辛○○、丙○○所為，均係犯刑法第三百二十條第一項竊盜罪、第三百二
    十五條第一項、第三項搶奪及搶奪未遂罪。核被告丁○○所為，則係犯刑法第三
    百二十五條第一項搶奪罪。公訴意旨雖認被告辛○○與丙○○二人共同攜帶扳手
    行竊，因認被告辛○○、丙○○二人係共犯刑法第三百二十一條第一項第三款之
    攜帶兇器竊盜罪，然該扳手並未扣案，經本院命被告辛○○提出當時行竊所用之
    類似扳手並當庭勘驗後，認該類型扳手長度約十二公分，兩頭為圓弧型，為鋼鐵
    材質，外殼以塑膠包覆，整枝平滑，無尖銳突起處，寬度約一至二公分，有勘驗
    筆錄一件附卷可參，自非屬兇器，是公訴人前開認定，尚有未洽，惟其基本社會
    事實相同，爰依法變更起訴法條。被告辛○○與綽號「阿現」之成年男子就附表
    編號一、五、六、七、八、九之搶奪犯行；與另一姓名、年籍均不詳之人就附表
    編號二之搶奪犯行；與被告丁○○就附表編號三、四之搶奪犯行；與被告丙○○
    就竊盜車牌之犯行及附表編號十、十一、十二之搶奪犯行，彼此間具有犯意之聯
    絡及行為之分擔，均為共同正犯。又被告辛○○先後十二次搶奪既、未遂犯行；
    被告丁○○先後二次搶奪既遂犯行；被告丙○○先後三次搶奪既、未遂犯行，均
    時間緊接，犯罪構成要件相同，顯均係基於概括犯意反覆為之，均為連續犯，均
    應依刑法第五十六條規定，以一罪論，被告辛○○、丙○○二人並均論以較重之
    搶奪既遂罪，且均加重其刑。再被告辛○○與丙○○所犯上開竊盜罪與連續搶奪
    罪二罪間，具有方法目的之牽連關係，為牽連犯，應依刑法第五十五條之規定，
    從一重之連續搶奪罪處斷。爰審酌被告三人均年輕力壯，竟不思努力向學或謀取
    正當工作，而連續搶奪財物，對被害人財產及心理造成極大傷害，並嚴重危害社
    會治安，及被告辛○○搶奪次數高達十二次，並居於主導地位；被告丙○○及丁○○則各搶奪三次、二次，暨被告三人犯後坦承部分犯行等一切情狀，分別量處
    如主文所示之刑，以資懲儆。末查被告丁○○、丙○○二人前未曾受有期徒刑以
    上刑之宣告，有台灣台中地方法院檢察署刑案資料查註紀錄表及台灣高等法院被
    告全國前案紀錄表各一件附卷可按，其等二人因年輕識淺，一時貪念，偶罹刑典
    ，經此偵審程序及刑之宣告後，應知戒慎，信均無再犯之虞，本院因認其等二人
    所宣告之刑，均以暫不執行為適當，均併予宣告緩刑三年，用啟自新。惟本院認
    被告丁○○、丙○○二人之年紀尚輕且涉世未深，為免其再受外界之誘惑而犯罪
    ，均應由觀護人以專業知識輔導其品德，希其改過遷善，爰併予宣告緩刑期內付
    保護管束。扣案之安全帽一頂，為被告辛○○所有供犯罪所用之物，業據被告辛○○自承在卷，而扣案之口罩二只，則分別為被告辛○○、丙○○二人所有供本
    案犯罪所用之物，亦經本院查明在卷，均應依刑法第三十八條第一項第二款之規
    定宣告沒收；至被告辛○○、丙○○二人行竊所用之扳手一支及被告丙○○、丁○○二人行搶時所用之安全帽各一頂，既未扣案，且被告三人亦均陳稱：不知去
    向等語，是既無證據證明上開物品現尚存在，為免將來執行上之困難，爰均不為
    沒收之諭知；又扣案之運動鞋及拖鞋等物，與本案既無直接之關係，亦均不為沒
    收之諭知，附此敘明。
三、公訴意旨另以：被告丁○○尚涉有附表編號二之犯行，因認被告另犯有刑法第三
    百二十五條第一項之搶奪罪。按犯罪事實應依證據認定之，無證據不得推定其犯
    罪事實；又不能證明被告犯罪或其行為不罰者，應諭知無罪之判決，刑事訴訟法
    第一百五十四條、第三百零一條第一項分別定有明文。訊據被告丁○○堅決否認
    涉有上開犯行，辯稱：伊僅有與被告辛○○共犯二次搶案，分別為附表編號三、
    四之搶案等語。經查被告丁○○於警、偵訊中均僅坦承附表編號三、四之犯行，
    從未曾承認有為附表編號二之犯行，公訴人認被告丁○○對此部分業已坦承不諱
    一節，尚有誤會，且本件亦查無無被害人之指訴，自難僅憑共同被告辛○○於警
    訊中之自白，作為被告丁○○涉案之證據，是被告前開辯解堪以採信。此外，復
    查無其他積極證據足資證明被告丁○○確有公訴人所指之此部分犯行，不能證明
    被告犯罪，揆諸上揭規定，本應為被告無罪之諭知，然公訴意旨認此部分與前開
    論罪科刑部分有連續犯之裁判上一罪關係，爰不另為無罪之諭知，併予指明。
據上論斷，應依刑事訴訟法第二百九十九條第一項前段、第三百條，刑法第二十八條
、第五十六條、第三百二十條第一項、第三百二十五條第一項、第五十五條、第七十
四條第一款、第九十三條第一項、第三十八條第一項第二款，罰金罰鍰提高標準條例
第一條前段，判決如主文。
中      華      民      國    九十一    年      七      月      一      日
                                臺灣臺中地方法院刑事第三庭
                                    審判長法  官  唐 光 義
                                          法  官  吳 進 發
                                          法  官  黃 炫 中
右正本證明與原本無異。
如不服本判決，應於判決送達後十日內向本院提出上訴狀，上訴於臺灣高等法院臺中
分院( 須附繕本 )。
                                          書記官
中      華      民      國    九十一    年      七      月      二      日
附錄論罪法條：
刑法第三百二十條第一項
意圖為自己或第三人不法之所有，而竊取他人之動產者，為竊盜罪，處五年以下有期
徒刑、拘役或五百元以下罰金。
刑法第三百二十五條第一項
意圖為自己或第三人不法之所有，而搶奪他人之動產者，處六月以上五年以下有期徒
刑。
